【裁判字號】    95,台上,6390
【裁判日期】    951122
【裁判案由】    公共危險
【裁判全文】
最高法院刑事判決            九十五年度台上字第六三九０號
上  訴  人  甲○○
選任辯護人  蘇明淵律師
上列上訴人因公共危險案件，不服台灣高等法院中華民國九十二
年十二月二十四日第二審判決（九十二年度交上訴字第二二七號
，起訴案號：台灣桃園地方法院檢察署九十一年度偵字第一七八
六五號），提起上訴，本院判決如下：
    主  文
原判決撤銷，發回台灣高等法院。
    理  由
本件原判決認定：上訴人於民國九十一年二月二十八日十九時五
十五分許，駕駛ＨＩ－０一一０號自用小客車，途經桃園縣觀音
鄉○○村○○路與忠孝路交岔路口，因號誌轉為紅燈未能及時煞
住，追撞前方由何榮智所騎乘，適在該處停等綠燈號誌之重型機
車，致何榮智人車倒地而受有尾椎挫傷之傷害（傷害部分因何榮
智撤回告訴，經第一審為不受理判決確定）。詎上訴人肇事致人
受傷後，竟未下車查看及為必要之照護措施，俟何榮智聯絡其妻
歐寶珠偕同機車行老闆到達後，經估價修理費需新台幣（下同）
三千元，上訴人回答身上沒錢，隨口唸一手機號碼後，未得何榮
智同意，亦未等待警員到場處理，即駕車逃逸，經何榮智記下其
車牌號碼報警查獲等情。因而撤銷第一審此部分諭知上訴人無罪
之判決，改判論上訴人以駕駛動力交通工具肇事，致人受傷而逃
逸罪，處有期徒刑陸月，並諭知如易科罰金之折算標準，固非無
見。
惟按：(一)、刑法第一百八十五條之四之駕駛動力交通工具肇事，
致人死傷而逃逸罪，並無處罰過失犯之規定，是行為人對於因其
肇事而發生死傷之事實，固不以明知為必要，但仍須證明行為人
對於肇事致人死傷之事實有所認識，而有逃逸之不確定故意，始
足當之。又有罪判決所憑之證據及其說明之理由，均須與卷內之
證據資料相適合，否則即屬證據上之理由矛盾。依卷內資料，上
訴人自警詢時起，以迄原審審理中，始終否認其知悉告訴人何榮
智受傷之事實，並一再辯稱：當時告訴人並未受傷，僅要求伊賠
償機車撞損之修理費等語（見偵查卷第三頁反面至第四頁所附警
詢筆錄，第一審卷第七十七至七十八頁，原審卷第二十三頁、第
三十三至三十四頁）。乃原判決於理由內竟說明：「訊據被告甲
○○對有於右揭時、地過失駕車追撞告訴人何榮智，致何榮智受
有上開傷害之事實供承不諱」等旨，資為不利於上訴人之憑據之
一（見原判決第二頁，理由一第一、二行），顯與卷內之證據資
料不相適合，難謂無證據上理由矛盾之違誤。(二)、客觀上為法院
認定事實及適用法律基礎之證據，雖已調查而其內容尚未明瞭者
，即與未經調查無異，如遽行判決，仍屬應於審判期日調查之證
據而未予調查之違法。原判決對於上訴人辯謂：伊於肇事後，有
與告訴人交談約一、二十分鐘，當時尚有一機車行之老闆及一名
女子（指告訴人之妻）到現場，伊有答應要賠告訴人修理機車所
需之三千元，但當時身上沒有帶錢，乃留下電話號碼，可能告訴
人沒聽清楚，伊並無逃逸之意等語，認為不足採信。係以：「被
告（即上訴人）於肇事後雖有暫留現場而非立即離開，惟其未明
確留下任何個人資料，亦非在告訴人同意之下離開，其後經警追
查，被告直至九十一年八月三十一日始至警局作筆錄，參以……
刑法第一百八十五條之四之立法目的，被告駕車離去之所為，應
與該條之構成要件該當」等由，為其主要論據之一（見原判決第
六頁，理由二之(三)）。然查上訴人「於車禍後尚在現場與告訴人
交談達十餘分鐘，期間並等待告訴人之妻與機車行老闆至現場，
而未於車禍後告訴人倒地反應不及時，迅速逃離現場」等情，既
為原判決所是認（見原判決第四頁，理由二之(二)第一至三行）；
又告訴人於第一審調查時亦稱：車禍後，伊以電話通知伊妻，伊
妻偕同機車行老闆到肇事現場，估計修理伊之機車費用須三千元
，伊有將該價錢告訴上訴人，上訴人說沒錢，即行離開，離開之
前，上訴人有用口頭留下電話號碼，但伊並未聽清楚等語（見第
一審卷第二十、二十一、七十八頁）。上情倘若均屬不虛，則依
上訴人於肇事後，既仍留待告訴人通知其妻帶同機車行老闆到場
，估計修理告訴人機車之價錢，復以口述方式，將其聯絡之電話
號碼告知告訴人之後，始行離去等情觀之，上訴人主觀上是否具
有逃逸之犯意？又肇事後告訴人既係先行處理機車修復之估價事
宜，則其受傷（即尾椎挫傷）之跡象，得否由外觀查見？凡此攸
關上訴人是否知悉告訴人受傷，而仍故意逃逸之重要待證事項，
顯然猶有疑義而尚待釐清。原審未詳加查究論述，遽為判決，併
有調查職責未盡及判決理由不備之違背法令。上訴意旨執以指摘
，非無理由，應認原判決有撤銷發回之原因。末按上訴人被訴過
失傷害部分，業經第一審為不受理之判決確定，原判決應僅將第
一審判決關於肇事逃逸部分撤銷，而竟於主文第一項諭知「原判
決（指第一審判決）撤銷。」用語欠當，附予敘明。
據上論結，應依刑事訴訟法第三百九十七條、第四百零一條，判
決如主文。
中    華    民    國  九十五  年  十一    月  二十二  日
                      最高法院刑事第六庭
                          審判長法官  邵  燕  玲
                                法官  張  清  埤
                                法官  陳  世  雄
                                法官  蔡  國  在
                                法官  呂  永  福
      本件正本證明與原本無異
                                      書  記  官
中    華    民    國  九十五  年  十一    月  二十七  日
                                                      Ｋ


司法院資訊處製作；財團法人民間司法改革基金會備份。
